臺灣臺中地方法院民事判決
108年度訴字第3861號
原      告  晉霖電機有限公司

法定代理人  張進童  
訴訟代理人  方浩鍵律師
            葉凱禎律師
被      告  王志實業股份有限公司

法定代理人  王博誠  
訴訟代理人  楊俊彥律師
上列當事人間請求給付價金事件，本院於民國111年1月17日言詞
辯論終結，判決如下：
    主      文
一、原告之訴及假執行之聲請均駁回。
二、本訴訴訟費用由原告負擔。
三、反訴原告之訴及假執行之聲請均駁回。
四、反訴訴訟費用由反訴原告負擔。
    事實及理由
甲、程序方面
    按被告於言詞辯論終結前，得在本訴繫屬之法院，就非專屬
    他法院管轄，且與本訴之標的及其防禦方法相牽連，並得行
    同種訴訟程序之事件，對於原告及就訴訟標的必須合一確定
    之人提起反訴，民事訴訟法第259條、第260條第1項、第2 
    項分別定有明文。被告即反訴原告於民國110年5 月18日具
    狀提起反訴，主張原告即反訴被告依雙方「鍛造自動化案件
    合約書」（下稱系爭合約），兩造已約定交機進度時間表，
    惟原告並未依進度完成，被告解除契約，請求被告返還已收
    款項、回復原狀費用、逾期違約金等，核其內容與原告本訴
    請求之標的（詳如下述）及防禦方法有牽連，是被告提起反
    訴，應予准許。
乙、實體方面
壹、本訴部分
一、原告主張：　
  ㈠兩造於106年1月間簽立系爭合約，被告依約應給付原告新臺
    幣(下同)247萬7,225元(含稅)之價金，其中第一期之「訂金
    」款即74萬1,668元(含稅)已由被告於106年1月20日給付。
    原告收取訂金後隨即提供相關「客製化」機具進入被告指定
    場所進行安裝，未有遲延，並於106年4月完成交機要求驗收
    。履行過程中除被告變更原有規格設計而增設「手臂」設備
    數座，有變更系爭合約之情事外，迨原告交機後，被告復因
    其自行另訂購之設備規格有異、額外追加護欄安全相關電機
    設備及2台人機介面，以及因其所訂購之「手臂」設備發生
    故障、沖床維修等情，而延遲配合原告已要求進行之驗收程
    序，原告沒有被告所稱之遲延交機情事。
  ㈡原告所提供之設備經測試後符合系爭合約第4條a項所約定「
    以生產週期時間9秒為驗收標準」後，被告竟再無理要求原
    告應將「生產週期時間」降為9秒以下。原告為能順利請款
    ，乃配合將「生產週期時間」降至8.1秒，被告並已運作該
    等機具而自行生產上千個物件以供出售使用，惟原告請求給
    付後續價金款項時，被告竟函知其依系爭合約第4條e項所約
    定「賣方的交機進度延遲超過預定交機時間表30天，買方有
    權要求退回全數訂金，賣方則撤回所有設備」之約款，要求
    原告退還已領收之訂金74萬1,668元、後續追加設備費用15
    萬1,200元及拆回已裝置之設備等請求。原告業於106年4月
    間完成交機，然因被告有追加設備之要求及其另訂設備之故
    障、維修等情之存在，兩造於107年5月間始完成驗收程序，
    並無違約，被告抗辯遲延交機之情形，實屬不可歸責於原告
    。爰依約請求被告給付「交機款」988,890元(含稅)及「尾
    款」741,668元(含稅)，共計1,730,558元。
  ㈢被告抗辯遲延交機之情形，實屬不可歸責於原告：
  ⒈被告與原告簽立系爭合約之前即已向訴外人艾波比股份有限
    公司(下稱艾波比公司)購買3座機械手臂(下稱原有3座機械
    手臂)，惟因被告無法順利安裝，且欲設置整體之自動化產
    線，乃經由艾波比公司之業務人員李先生介紹原告為其設置
    該生產線，然被告與原告接洽時，係以其將另向艾波比公司
    購買之4座機械手臂(下稱合約所載之4座機械手臂)為自動化
    產線之設計基礎，未曾言及原有3座機械手臂；且，原告亦
    於系爭合約所附報價單中載明「機構工程 不含機械手固定
    與現場環境設定」等語，明確將機械手臂之安裝固定排除在
    外。因此，被告另外要求原告將原有3座機械手臂納入自動
    化產線(進行設置位置之交換)，使原有機台之配置無法對應
    手臂之運作，合約所載之4座機械手臂為規劃基礎之設計須
    重新再為規劃，且該機械手臂參雜大、小規格，規劃之作業
    時間延長。
  ⒉原告於106年4月間完工並進行測試，履約期間均與被告公司
    員工邱榮駿接洽，達成系爭合約第4條a項所約定「以生產週
    期時間9秒為驗收標準」，依艾波比公司107年7月17日「維
    修服務報告單」中載明「1、協助客戶調整NO3 NO4 Robot的
    cycle time至9sec。」「2、目前最快生產約8.1sec左右。
    」等語及戴君衛證詞，可知系爭撥料斗流道已經完工，雙方
    已完成全線運轉，符合前述「生產週期時間9秒」之驗收標
    準。且根據艾波比公司108年5月29日「維修服務報告單」再
    次載明：「3、降低客戶動作路徑短之程式速度，測試自動
    模式運行約6.5s」等語，益證該同一設備之生產週期時間甚
    至已快至6點5秒，原告所提供設備符合驗收之標準甚明。至
    於機械手臂之操作與被告既有之沖床設備不相符而致原告無
    法進行驗收，此一問題由被告另行委請訴外人戴君衛為現有
    設備之修正，至同年7月底完成。然被告修正上開問題後，
    迨原告向其要求驗收時，又於同年8月追加「安全護欄」(此
    一設備原告於報價單中即有規劃，惟因被告之要求而刪除，
    嗣又追加，可從「報價單」中雙橫線刪除項目得知)、近接
    開關等設備，原告為確保順利履約而取得價金，照被告要求
    進行第一次之追加，被告卻僅支付該次追加設備之款項，而
    拒絕支付第二期988,890元(含稅)之款項。被告聲稱係原告
    要求被告追加上開設備，其僅得同意云云，並非真實。「報
    價單」所載之項目均為「額外」安全設備，不影響自動化產
    線本體之運作，可知被告亦係確認自動化設備已可順利運作
    ，故在設備「本體」外，「額外」追加安全設備。
  ⒊依前述系爭合約第4條d項所約定，被告向甫翊貿易有限公司
    （下稱甫翊公司）購買機械手臂之「報價單」所載，顯見該
    機械手臂均已為其所有，非係原告另行出售予被告。而機械
    手臂所生之維修、故障等因素之遲延情事，非契約履約內容
    ，無須負責。原告所提供之自動化設備係為配合被告機械手
    臂設置，倘手臂無法正常運行，原告自係無法進行相關設置
    ，然依艾波比公司所提供之數份「維修服務報告單」記載，
    該公司最後一次之維修紀錄係於108年5月29日進行「更換購
    買之交換品驅動模塊」，堪認原告主張係因被告所購置之機
    械手臂發生故障、維修而使進度發生遲延等情屬實，機械手
    臂目前已拆除無法運轉。被告在未先通知原告可再進場施作
    之情況下，即於108年6月2日以存證信函表明解約，顯於法
    不合。
  ⒋被告於107年1月間因其認為二樓工作檯及一樓工作區域之未
    端部分亦應有操控螢幕之設置，乃追加2台操作螢幕及相關
    配線，並將原有之1台操作螢幕自裝設完成之電氣箱挖除而
    移置他處，電器箱亦因此留有該螢幕之裁切口。
  ⒌電控及追加檢測紀錄，原告謹說明如下：
  ⑴「電控」項次1所載「電氣箱切割孔洞」即為原規劃一台螢幕
    之設置處，嗣因被告之變更要求而留下該孔，本即非系爭合
    約所約定之項目，惟原告誠意履約，已於108年9月25日後將
    該「裁切孔」補上。
  ⑵「電控」項次5至7及所載「三菱CC-Link輸出模組16點」及項
    次8「Input32點」等項目，原告係考量避免設置空間過於密
    集，提供更高單價且體積更小之設備安裝，且未另增收款項
    ，原告現已回復為系爭合約之原有規格。
  ⑶「電控」項次9「網路集線器(工業等級)」之項目，係因被告
    原僅要求安裝於1樓之工作區域，原告始依現況規劃使用工
    業等級之網路集線器，然因被告事後要求於二樓工作檯增加
    操作螢幕，原告避免連線之線路過長影響工作區域之安全性
    ，乃另安裝有WIFI功能之網路集線器，然因市售具備WIFI功
    能之網路集線器均無工業等級之規格，故而安裝現有之網路
    集線器，係為配合被告追加項目所為之修正，仍符合契約之
    旨。
  ⑷「追加」項次1「三色燈」之有無加蓋為106年4月後所追加之
    項目，且追加項目中本即無「加蓋」之約定，是原告同意「
    加蓋」。
  ⑸「追加」13之「近接開關」，被告更改為「感應式開關」，
    惟此工項為求精準，需於現場進行校準方可裝設，原已交予
    被告公司之員工邱榮駿自行安裝，被告於108年11月12日承
    認有此設備留於其處。
  ㈤並聲明：
  ⒈被告應給付原告173萬0,558元，及自起訴狀繕本送達翌日起
    至清償日止，按年利率百分之5計算之利息。
  ⒉願供擔保，請准予宣告假執行。　　
二、被告抗辯：
  ㈠被告擬就現有生產線改為自動化製程，藉以精簡現場操作員
    工人數，進一步提升生產效率及維護勞工安全，於106年1月
    間與原告簽訂系爭合約。而系爭合約第3條b、C項經兩造合
    意締結，訂有交機進度時間表後，原告固派員進廠施作，但
    106年10月原告要求追加工項及材料，被告只得同意，並支
    付部分追加價金。惟原告施工進度不連貫，108年7月猶仍未
    完工，經被告反應，原告之人員表示可正式發函向公司解約
    等語，被告始寄發存證信函。詎原告委請律師寄108年7月5
    日律師函，因事實諸多不符，被告再度委請律師發函催告限
    期完工暨已施作部分修補瑕疵。嗣兩造於108年9月25日共同
    勘查原告施作狀況，當場兩造代表人員簽署之會勘紀錄書面
    後，原告委由訴訟代理人於108年11月21日發函附工作時間
    表，總工作時間訂為22日，又通知於108年12月26日派員進
    廠施作，依原告前揭所示總工作時間，扣除正常例假及國定
    假日，計109年2月5日即應完工。但實際上，原告僅於108年
    12月26日、108年12月27日、109年1月8日、109年2月12日進
    廠施作計4日。雖然109年上半年受新冠肺炎疫情影響，被告
    公司生產線全面加班，曾有無法配合原告施作之狀況，然10
    9年6月起已恢復正常，被告隨即於109年6月4日、16日分別
    發函通知原告可施工，原告卻僅於109年7月1日進廠施作1日
    ，經被告於109年8月25日、9月11日、9月30日、10月13日接
    連發函通知原告施工，原告卻未置理，被告才主張逾期罰款
    ，並逕予抵扣未付價金。
  ㈡原告於兩造訂約時即已知悉被告有訂購7具機器手臂，且雙方
    106年1月間訂約前，甫翊公司業將7具機器手臂交付落地設
    置完畢，但尚未進行後續自動化整合，故暫以保鮮膜完整包
    覆處於待工狀態。被告本不具設備自動化整合專業，原告亦
    未曾向被告提出任何確認技術之相關說明書面，故應自原告
    於106年1月20日收受訂金時起算12週，遇年假順延一週，其
    最後完工日應為106年4月27日。至原告於106年10月2日提出
    追加報價單部分，兩造並未就追加部分協議展延工期。退步
    而言，即便自106年10月2日追加項目再重新起算12週，迄今
    亦早已逾期。原告至今猶未完工，無從進行所有設備安裝測
    試後驗收，更遑論完成驗收測試後須正常運轉持續一個月驗
    收期。經被告檢視工項，原告迄今就系爭合約未完成項目及
    已完成項目明細表如附表1、2所示。
  ㈢縱本件曾於108年7月底試行全線運轉，但仍有前述機械手臂
    互相干涉、夾料不能放定位，與撥料斗流道不穩定、必須人
    工手動使物料到達定位（即撥料斗流道優化）之問題，且生
    產週期時間應以全線運轉所需時間為準，而非計算個別機械
    手臂運作時間，艾波比公司提出107年7月17日維修服務報告
    單所載：「協助客戶調整No3、No4 Robot的cycle time至9 
    sec」，僅是調整個別機械手臂之運作效率可達9秒以下及維
    護機械手臂正常功能，不代表原告負責規劃之全線自動化生
    產之週期已達低於9秒之驗收標準。110年12月10日兩造約定
    再次進行全線試運轉，艾波比公司人員楊景欽也在現場，然
    原告人員檢視相關設備、機械手臂後，聲稱機器手臂無點位
    動作，無法為全線試轉云云，兩造及楊景欽分別提出意見，
    三方做成現場紀錄，惟均難認完成驗收。
  ㈣並聲明：駁回原告之訴及假執行之聲請，如受不利判決，請
    准供擔保免為假執行。
貳、反訴部分
一、反訴原告主張：　　　　　　　　
  ㈠依約反訴被告所有設備應於12周內安裝完成，第13周進行測
    試，本件設備最遲應於106年3月28日前安裝完成，106年4月
    4日前完成測試。
  ㈡本件反訴被告之實際施作狀況如下：
  ⒈兩造於108年9月25日共同勘查確認反訴被告施工情形，猶存
    有若干項目待施作，反訴被告隨通知上開項目總工作時間為
    22日，是以從反訴原告通知反訴被告可於108年12月26日派
    員進廠施作起算，扣除正常例假日及國定假日，應至109年2
    月5日即可完工。
  ⒉然反訴被告於上開期間內僅派員進廠施作4日，至109年2月5
    日止，上開未施作項目尚未完成。
  ⒊反訴原告曾陳明因新冠肺炎疫情影響，生產線全面加班趕工
    ，無法配合反訴被告施作，請反訴被告暫緩進廠，且聲請合
    意停止本訴之訴訟程序。109年6月，反訴原告生產線恢復正
    常，可配合反訴被告施作，遂於同年6月4日、6月16日發函
    通知反訴被告可施作，但反訴被告僅於同年7月1日進廠施作
    1日，嗣經反訴原告於同年8月25日、9月11日、9月30日、10
    月13日連續發函促請反訴被告申請施工，其卻未置理。
  ⒋反訴被告向鈞院起訴時，主張伊已於106年4月完成交機並要
    求驗收，反訴原告於106年10月又再追加項目等語，是至少
    雙方於106年4月間已完成所有技術上確認，反訴被告應無爭
    執；縱以106年10月追加項目再起計12周，至107年1月應已
    全部施作完成。乃系爭合約自兩造於106年1月間簽約至今歷
    經近4年，業已逾約定交機進度延遲超過預定交機時間表30
    天之約定，反訴原告先前耗資購置機器手臂等設備盡數閒置
    封存，當初實現鍛造自動化生產目標，恐遙遙無期，故不得
    不主張於110年4月23日寄發存證信函給反訴被告，解除系爭
    合約，請求反訴被告退回已收之定金741,668元及追加款項1
    51,200元，小計892,868元，於法尚屬妥適。
  ㈢由系爭合約第4條e項約定可知，如賣方即反訴被告交機進度
    遲延時，買方即反訴原告即有權要求退回全數訂金，且反訴
    被告負有撤回所有設備之義務。反訴原告自得類推適用民法
    第214條規定請求反訴被告給付回復原狀所需費用，並經信
    瑩自動控制有限公司估價，計需50,000元，應由反訴被告給
    付。
　㈣按系爭合約第4條d項約定可知，倘賣方即反訴被告有延遲施
    工情事，每延遲1日則應負擔交易金額千分之1即2,472元（
    契約總價2,472,225元＊1/1,000＝2,472元）之逾期違約金，
    計算方式如下：
  ⒈自107年1月1日起至108年9月25日止，計633日，可得156萬4,
    776元（2,472＊633＝1,564,776）。
  ⒉自109年7月2日起至110年1月31日止，計214日，可得52萬9,0
    08元（2,472＊214＝529,008）。此部分係自反訴被告於109年
    7月1日最後一次施工之翌日起算，至110年1月31日止。
  ⒊以上合計209萬3,784元（1,564,776＋529,008＝2,093,78   4
    ）。
  ㈤以上，反訴原告得請求反訴被告返還已收款項892,868元、回
    復原狀費用50,000元、逾期違約金2,093,784元，共計3,036
    ,652元。
  ㈥並聲明：反訴被告應給付反訴原告3,036,652元，及自反訴起
    訴狀繕本送達翌日起，至清償日止，按年息百分之五計算之
    利息。且陳明：願供擔保，請准宣告假執行。
二、反訴被告則以：
    引用本訴之意見。並聲明：反訴原告之訴及假執行之聲請均
    駁回。且陳明：如受不利判決，願供擔保請准宣告免為假執
    行。
參、兩造經協商簡化爭點，就下列事項不為爭執，本院自得採  
    為判斷之基礎：
一、被告於104年6月間、105年1月間向訴外人甫翊貿易有限公司
    (下稱甫翊公司)購買機器人手臂共7具，並委由甫翊公司進
    行鍛造自動化規劃作業，雙方於106年1月4日協議終止委任
    甫翊公司進行自動化規劃部分。
二、兩造於106年1月間簽訂系爭合約，約定條件如原告起訴狀所
    附原證1（見臺灣高雄地 方法院108年度審訴字第897號卷《
    下稱雄院卷》第 23頁）所示。　　　　
三、兩造於106年4月前已完成所有技術上確認和交機相關進度表
    的確認。交機進度表如乙證2（見本院卷一第43頁）所示。
四、原告於106年10月2目向被告提出電控材料追加部分內容如乙
    證3（見本院卷一第45-47頁），經被告同意施作。
五、原告於108年7月底曾進行跑全線運轉一次，發生機械手臂干
    涉、撥料斗需人工手動定位物料之問題，嗣後無復進行全線
    運轉之測試驗收。
六、兩造於108年9月25目勘查現場，確認原告施作情形如乙證5
    （見本院卷一第57-65頁）所示;原告於108年11月21日發函
    檢附後續工作時間表，總工作時間訂為22日如乙證6（見本
    院卷一第85-89頁） 所示;原告於108年12月26日、108年12
    月27日、109年1月8日、109年2月12日進場施作4日如乙證7
    （如本院卷第91頁）所示;原告下包廠商於108年12月間重新
    設計撥料斗流道優化，但未經測試其修改效果。
七、被告於109年3月間因新冠肺炎疫情影響，無法配合原告施作
     ，至109年6月4日發函通知原告可施作，原告僅於109年7月
    1日進場，嗣後未再進場工作。　　　　
肆、本訴之判斷：
一、被告為金屬鍛造業者，為進行自動化生產而與原告簽訂之系
    爭合約，由原告為被告提供客製化機具、程式，整合被告所
    提供之機器人（手臂），完成自動化生產程式設備，是就兩
    造約定之內容觀之，應係原告向被告承攬完成一定工作，而
    由被告支付報酬之契約，客觀上兩造所訂之契約，應屬承攬
    契約，合先敘明。又原告主張其已依系爭契約及追加部分已
    完成所有設備安裝測試並經驗收完成，被告應依約給付交機
    款98萬8,890元、及尾款74萬1,668元，共計173萬0,558元等
    語，惟為被告所否認，並以前詞置辯，是本訴部分所應審究
    者為㈠原告是否已依系爭合約及追加契約，完成所有設備安
    裝測試並經驗收完成?㈡本件原告是否依約給付所有設備完成
    驗收測試後，並於被告工廠正常運作持續一個月（即驗收期
    ）?㈢原告主張於107年5月間完成驗收程序，請求被告給付交
    機款98萬8,890元及尾款74萬1,668元，共計173萬0,558元，
    有無理由?茲分述如下：
  ㈠原告尚未依系爭合約及追加契約完成所有設備安裝測試並經 
    驗收完成：
  ⒈原告固主張其已依系爭契約及追加契約完成所有設備安裝測
    試，並經驗收完成云云，惟為被告所否認，原告就其主張之
    事實，自應負舉證之責，原告雖舉證人李瑋軒、楊景欽、 
    戴君衛為證，然查：
  ⑴證人李瑋軒到庭陳證稱：其有參與艾波比公司之機器人程式
    部分，就原告承攬部分根據合約內容，原告應該沒有履約到
    100%，但也有到90%，被告負責之經理，對於一些事情還是
    不滿意；其僅係就機械手臂部分參與安裝測試，其不清楚原
    告向被告承攬之事務是否已施作完成，惟證人楊景欽曾向其
    回報驗收秒數為8.1秒，已達約定一個工作處理9秒之標準；
    兩造於108年9 月25 日勘驗，其未參與等語（詳見本院卷一
    第 272頁-276頁），是證人李瑋軒未曾參與原告所稱之兩造
    測試、驗收事務，自難以證人李瑋軒之證詞，為原告有利之
    認定。
  ⑵證人楊景欽到庭陳證稱：於108年7 月底左右，自動化系統可
    以生產東西，但是有沒有達到被告之契約目的，全線運轉原
    告未到場，全線運轉之時，機械手臂會產生碰撞、因為機械
    手臂是夾料的東西，機械手臂夾的產品本來要放在預定的地
    點，若因為設計不好有干涉現象出現，就會產生要放置的物
    品與放置位置之設備產生碰撞，也就是所夾的產品不能放到
    定位。跑全線（即全部自動化生產，從產品原型出來、透過
    PLC系統控制，再到機械手臂夾取、經過好幾個關卡之後，
    成為客戶的半產品。）時有超12個工件參與測試，那天後來
    有跑順，約定9秒完成一個工件，在跑全運轉那天、有測試
    是8.1秒，但撥料斗（即成品會經過一個類似溜滑梯的東西
    溜下來然後有一個東西去擋住，之後經由機械手臂去夾取。
    ）那天產品滑下來之後、沒有辦法到定位、機械手臂去夾取
    ，會產生偏差，測試的時候，客戶會用東西去把物品動一下
    ，讓機械手臂可以夾取等語（詳本院卷一第311-321頁） 。
    是依證人楊景欽上開證述之內容，原告為被告所設置之自動
    化系統，雖曾經證人楊景欽與被告公司測試跑全線一次，且
    一個工作完成之時間在約定限時9 秒內，但測試時撥料斗之
    產品滑下沒有辦法到達定位，機械手臂去夾取，會產生偏差
    等情，顯見原告為被告所施作之工項設備，雖有經被告自行
    測試，惟未達兩造約定之效能，而兩造並無正試測試驗收之
    情事存在。
  ⑶證人戴君衛到庭陳證稱：其向原告轉承包機械手臂夾爪及週
    邊機械構造，撥料斗流道之安裝亦由其為原告承作，106年4
     月20日就進場施作，撥料斗流道初期安裝的時候，就已經
    完成了，但是經過測試使用的時候發生損壞，有陸陸續續進
    場做維修及零件更換，但沒有出貨單，也沒有驗收，施作過
    程中因為發生機械夾爪跟模具有干涉問題，其有增加一個類
    似頂料的機構，被告有同意，頂料機構從整個設置到施作完
    成約二個月期間。被告認為撥料斗沒有改善到他們要求的標
    準，所謂『撥料斗流道之優化』因係客製化之設備，優化標準
    並沒有絕對定義，108年9月25日開過協調會，在場當時有提
    出這個問題，在108年12月26、27日，我有再進場做優化施
    工，把舊的拆掉，新的裝上，但是沒有辦法當場測試，之後
    整條生產線沒有再運作過。因為我安裝後就沒有測試過，不
    知道效果如何。109年1月8日本來要協助PLC的測試人員去做
    功能測試，因為人員沒有先通知被告，受進出廠管制，沒辦
    法進廠等語（詳見本院卷二第 17-26頁）。依證人戴君衛上
    開證述之內容，原告固已為被告設置自動化設備，惟兩造確
    未測試驗收及完成一個月正常運轉驗收期之情事，應屬無疑
    。 
  ⒉又兩造曾於108年9月25日會勘，就原告依約應完成之事，已
    完成之項目及未完成之工項加以勘驗，為兩造所不爭執，並
    有被告所提出之就會勘紀錄(見本院卷一第57-65頁)、未完
    工清單及照片(見本院卷一第201-209頁)、未完工項目明細
    表、已完工項目明細表（即附表一及附表二，見本院卷二第
     89-93頁）為證，是被告抗辯原告為被告所設置之自動化設
    備，並未測試驗收完成，應屬可採 。另於本院審理期間，
    兩造表示會同進行現場運轉測試（見本院卷二第111頁），
    兩造本約定於110年12月10日進行全線試運轉，當日除兩造
    人員外，尚有艾波比公司人員楊景欽全程在場。惟原告人員
    檢視相關設備、機器手臂後，聲稱機器手臂無點位動作，所
    以無法進行全線試運轉云云。嗣由兩造及楊景欽提出意見，
    做成現場記錄等情，有被告陳報之試運轉現場紀錄（見本院
    卷二第 145 頁），更明原告為被告施作之設備，迄今未曾
    正式全線測試運轉驗收無誤。 　 
  ㈡原告為被告所設之設備未經完成驗收測試，亦未於被告工廠
    正常運作持續一個月（即驗收期）：
    原告為被告所設置之自動化設備，兩造並無測試驗收完成  
    之情事，已如前述。原告為被告所設置之自動化設備依約應
    於試驗收完成後，再交由被告之工廠正常運作持續一個月做
    為驗收期結束，惟兩造既未曾測試驗收完成，自不可能進行
    下一階段之驗收期，實屬當然之理，則被告抗辯原告為被告
    所設置之自動化設備並未於被告工廠正常運作持續一個月，
    應屬可採。尚難以原告單方臆測之詞，遽認被告有自行持續
    測試運轉系爭設備達一個月之事實存在。
  ㈢原告主張兩造已於107年5月間完成驗收程序，請求被告給付
    交機款98萬8,890元及尾款74萬1,668元，共計173萬0,558元
    ，為無理由：　　　　　 
　  按依兩造合約第3條付款約定之b項「收到訂單和訂金後，賣
    方必須在12週內完成所有技術上確認和交機相關進度表的確
    認，所有設備到買方工廠安裝測試後驗收完成，支付交機款
    (總貨款的40%)，30天票期。交機款金額為0000000x40%=941
    ,800(元未稅)，稅後金額為：988,890（元）」、c項「所有
    設備於買方工廠完成驗收測試後，須於買方工廠正常運轉持
    續一個月為驗收期，若期間有非買方造成的任何問題(含維
    修)，驗收期須從正常運轉當天重新計算一個月；買方同意
    驗收期結束支付尾款(總貨款的30%)，30天票期。尾款金為0
    000000x30%=706,350(元未稅)，其稅後金額為：$741,668（
    元）」等語（詳見臺灣高雄地方法院108年度審訴字第897號
    卷《下稱審訴卷》第23頁） ，依約原告必須在被告工廠安裝
    測試後驗收完成，被告方有向原告給付前述驗收款之義務；
    且驗收測試後，再於被告工廠正常運轉持續一個月為驗收期
    ，經驗收期過後，被告方有向原告給付前述尾款之義務。今
    原告為被告設置之設備未經測試驗收完成，且無正常運轉持
    續一個月之情事存在，則被告拒絕原告之給付款項請求，於
    法有據。原告主張其得依約請求被告給付前述交機款及尾款
    ，尚無可採。
二、基上所述，原告向被告承作之自動化設備固有安裝，惟該設
    備未依約於完成安裝後進行測試驗收，且未經正常運轉持續
    一個月，被告依約得拒絕給付交機款及尾款，則原告請求被
    告給付前述款項，於法無據。是原告依約請求被告給付 173
    萬0,558元及自起訴狀繕送達之翌日起，至清償日止按年息
    百分之五計算之利息，為無理由，應予駁回。
三、原告之訴既經駁回，其假執行之聲請失所附麗，應併予駁回
    。　　
伍、反訴之判斷：　　
一、反訴原告主張：系爭合約自兩造於106年1月間簽約至今歷經
    近4年，業已逾約定交機進度延遲超過預定交機時間表30天
    之約定，不得不主張於110年4月23日寄發存證信函給反訴被
    告，解除系爭合約，請求反訴被告退回已收之定金74萬1,66
    8元及追加款項15萬1,200元，小計89萬2,868元；並請求反
    訴被告給付回復原狀所需費用50,000元；且請求反訴被告給
    付違約金209萬3,784元云云，惟反訴原告之主張業為反訴被
    告所否認，並以前詞（即本訴之主張）置辯，是本件反訴應
    予審究者為①反訴被告是否已交機？反訴原告主張解除契約
    有無理由？②反訴原告請求反訴被告返還所收受之價金89萬2
    ,868元（訂金及追加款）、請求反訴被告賠償拆機費用50,0
    00元與給付違約金209萬3,784元有無理由？經查：
  ㈠兩造間之契約為承攬契約，係由反訴被告為反訴原告提供客
    製化機具、程式，整合反訴原告所提供之機器人（手臂），
    完成自動化生產程式設備，已如前述。又反訴被告抗辯其於
    106年4月間完成交機，且於履行過程中反訴原告有變更原有
    規格設計而增設「手臂」設備數座，於反訴被告交機後，反
    訴原告復因其自行另訂購之設備規格有異、額外追加護欄安
    全相關電機設備及2台人機介面，以及因其所訂購之「手臂
    」設備發生故障、沖床維修等情，雖為反訴原告所否認，惟
    查：
　⒈兩造訂約後，反訴原告確有向反訴被告追加部分工項之情事 
    ，為反訴原告所未爭執，並有反訴被告之追加報價單（見本
    院卷一第45頁）在卷可參。且參諸附表一（未完成項目 ）
    、二（已完成項目）反訴原告所列之反訴被告應完成工項中
    之已完成工項及未完成工項，均有追加部分工項，是反訴被
    告抗辯兩造訂約後有追加工項，因而工期才會延滯，應屬可
    採。
　⒉又兩造108年9月25日勘驗工作現場，就反訴被告依約應完成
    之事項，已完成之項目及未完成之工項加以勘驗，固有反訴
    原告所提出之就會勘紀錄(見本院卷一第57-65頁)可參，惟
    審諸前述①證人李瑋軒到庭陳證稱：這個案子．．根據合約內
    容，反訴被告（即原告）沒有履約到100%，但也有到90%，
    反訴原告（即被告）負責之經理，對於一些事情還是不滿意
    ．．等語；②證人楊景欽亦陳證稱：於108年7月底左右自動化
    系統可以生產東西的，但是有沒有達到反訴原告之契約目的
    ，全線運轉時反訴被告未到場，全線運轉的時候機械手臂會
    產生碰撞、因為機械手臂算是夾料的東西，設計如果有干涉
    現象出現的話、機械手臂夾的產品本來要放在預定的地點，
    若因為設計不好，就會產生要放置的物品與放置位置的設備
    產生碰撞，也就是所夾的產品不能放到定位。跑全線（即全
    部自動化生產從產品原型出來、透過PLC（即可程式化邏輯
    控制器）系統控制，再到機械手臂夾取、經過好幾個關卡之
    後，成為客戶的半產品。）時有超12 個工件參與測試，那
    天後來有跑順，約定9 秒完成一個工件，在跑全運轉那天、
    有測試是8.1秒，但撥料斗（即成品會經過一個類似溜滑梯
    的東西溜下來然後有一個東西去擋住，之後經由機械手臂去
    夾取。）那天產品滑下來之後、沒有辦法到定位、機械手臂
    去夾取，會產生偏差，測試的時候，客戶會用東西去把物品
    動一下，讓機械手臂可以夾取等語（詳本院卷一第311-321
    頁）。③證人戴君衛亦到庭陳證稱：其向反訴被告轉承包機
    械手臂夾爪及週邊機械構造，撥料斗流道之安裝亦由其為反
    訴被告承作，106年4月20日就進場施作，撥料斗流道初期安
    裝的時候，就已經完成了，但是經過測試使用的時候發生損
    壞，有陸陸續續進場做維修及零件更換，但沒有出貨單，也
    沒有驗收，施作過程中因為發生機械夾爪跟模具有干涉問題
    ，其有增加一個類似頂料的機構，反訴原告有同意，頂料機
    構從整個設置到施作完成約二個月期間。反訴原告認為撥料
    斗沒有改善到他們要求的標準，所謂『撥料斗流道之優化』因
    係客製化之設備.優化標準並沒有絕對定義，108年9月25日
    開過協調會，在場當時有提出這個問題，在108年12月26、2
    7日，我有再進場做優化施工，把舊的拆掉，新的裝上，但
    是沒有辦法當場測試，之後整條生產線沒有再運作過。因為
    我安裝後就沒有測試過，不知道效果如何。109年1 月8日本
    來要協助PLC的測試人員去做功能測試，因為人員沒有先通
    知被告，受進出廠管制，沒辦法進廠等語（詳見本院卷二第
    17-26頁）。是綜合前述三位證人證述之內容，反訴被告確
    實於106年4 月間，已在反訴原告之工廠為反訴原告安設機
    具、程式，並交付予反訴原告，且反訴原告有自行進行全線
    測試，但未達反訴原告要求之品質，其後有追加工項，且反
    訴原告有要求修繕及零件更換零件之情事。此外，反訴原告
    就其有自行測試一節，復未爭執，則兩造雖曾於108年9 月2
    5日會勘系爭設備，就反訴被告如附表一所示尚未完成之工
    項加以確認，然反訴被告已為反訴原告設置機具、程式設備
    ，且該等機具、程式設備已得供反訴原告進行自動化生產測
    試，顯見反訴被告為反訴原告所設置機具、程式設備，已具
    自動化運轉之功能，縱有瑕疵，亦無礙反訴被告已為反訴原
    告安裝機具、程式設備之交機事實，是反訴被告抗辯其已交
    機予反訴原告一節，應非無據，反訴原告主張反訴被告未曾
    交機一節，尚無可採。
　⒊雖反訴原告依兩造之交機進度時間表（見本院卷一第43 頁）
    ，主張反訴被告應106年4月交機，因於106年10月追加工項
    ，再加計12週，反訴被告至遲應於106年12月31日交機，惟
    反訴被告未交機，應自107年1月1日起計算遲延交機，已逾3
    0日，其得向反訴被告解除契約，且系爭合約業據其解除而
    無效云云。然查：
　⑴依兩造所訂系爭合約第4條驗收標準c項約定：「安機測試後
    如未達驗收標準，賣方有權要退回全數訂金與交機款，賣方
    則撤回所有設備。」、e項「賣方的交機進度延遲超過預定
    交機時間表30天，買方有權要求退回全數訂金，賣方則撤回
    所有設備。」，是兩造已就反訴被告得否解除契約之要件 
    特別於契約中訂明，是必須符合前述二款之要件，反訴原告
    方有解除契約之權限，應可認定。
　⑵本件反訴被告承攬後本有交機予反訴原告，後因追加項目 再
    為延長施作，而系爭機具、設備本屬客製化之工作，必須主
    觀上符合反訴原告之需求，其客觀標準難以拿捏，而觀諸反
    訴原告於反訴被告設置後，有要求追加工項及一再要求優化
    之情事，直至108年12月26、27日間，證人戴君衛仍應反訴
    原告之要求進場做優化施工，把舊的設備拆掉，裝設新的設
    備等情，業經證人戴君衛證述如前，是系爭工程未於反訴原
    告預期之時程內完工，尚難逕全部歸責於反訴被告。而反訴
    被告所交付之該等機具、程式設備，得以全程運轉測試，已
    如前述，且撥料斗優化之工項於108年12月26、27日間完成
    ，則反訴被告所安裝於反訴原告工廠之機具設備，既已達全
    線測試程度，反訴原告本應會同反訴被告進行測試，惟反訴
    原告竟未會同反訴被告而自行測試驗收，難遽認反訴被告交
    機有延誤。反訴原告於反訴被告交機後，尚未與反訴被告共
    同測試驗收，應無前述第4條驗收標準c項約定：「安機測試
    後如未達驗收標準，賣方有權要退回全數訂金與交機款，賣
    方則撤回所有設備。」之情事，應可認定。
　⑶又依證人戴君衛陳證：106年4月20日就進場施作，撥料斗流
    道安裝完成後，期間因反訴原告測試使用發生損壞有陸陸續
    續進場做維修及零件更換，反訴原告認為撥料斗沒有改善到
    他們要求的標準，在108年12月26、27日，其有再進場做優
    化施工，把舊的拆掉，新的裝上，之後整條生產線沒有再運
    作過。且109年1月8日本來要協助PLC的測試人員去做功能測
    試，因為人員沒有先通知被告，受進出廠管制，沒辦法進廠
    等情。證人戴君衛於106年4月施作完成後，還陸續進場維修
    及更換零件，顯見反訴原告於反訴被告交機後，有自行陸續
    從事測試行為，否則證人戴君衛為何陸續前往修繕及更換零
    件？且其於109年1月8日要協助PLC的測試人員去做功能測試
    ，亦因反訴原告未能放行而受阻，實難遽認反訴被告有故意
    不交機之情事；而證人楊景欽亦陳證稱：於108年7月間反訴
    被告所交付之機具設備，反訴原告有自行測試，期間機械手
    臂會產生碰撞干涉現象，且撥料斗撥料亦未能到達定位。而
    審諸艾波比公司函送本院之修繕紀錄（見本院卷一第380頁
    ），該公司於106年4月24日起至109年7月9日間，有12次至
    反訴原告工廠內從事機器手臂安裝、操作及維護紀錄。審諸
    上情，反訴被告於107年1月1日前已交機予反訴原告後，本
    應由兩造會同測試，惟反訴原告於收受反訴被告之交付後，
    未會同反訴被告共同測試，反而單方自行測試，期間更有請
    反訴被告下游廠商維修、更換零件之情事，且就其所提供之
    機器手臂亦有請出售之廠商前來維修，系爭設備交機後，實
    難認反訴被告有反訴原告所指遲延交機30日以上之情事存在
    。
　⒋基上，反訴原告主張反訴被告遲延交機30天以上，其得依前
    述合約第4條 e項「賣方的交機進度延遲超過預定交機時間
    表30天，買方有權要求退回全數訂金，賣方則撤回所有設備
    。」之約定，向反訴被告解除契約，自屬無據。是反訴原告
    主張系爭合約業經其依合約第4條e項約定解除，其得請求反
    訴被告所受領之報酬，並請求反訴被告撤回設備，自無可採
    。
　㈡依兩造所訂系爭合約第4條驗收標準d項約定「賣方必須在交
    機進度時間表內完成進度，如有延遲，每延遲一天得扣交易
    金額千分之一。附註:若因買方未能完成樣品提供，動力源(
    電源與氣《油》)壓配置)；現場環境設定(產線上各站配置)，
    沖壓模具修改等。或因買方其他因素，而需延完工時間，則
    不得因此扣款。」，是如反訴原告若有上開附註之可歸責事
    由存在，自不得認反訴被告交機有所違約。按反訴被告於承
    攬工程後，有依約交機，其後又因追加工程再有施作，並交
    付予反訴原告，而反訴被告所交付之機具、程式設備，可供
    進行全線測試自動化生產，且於反訴原告自行測試期間，於
    測試後有請證人戴君衛陸續前往修繕及更換零件，及由艾波
    比公司為反訴原告所購之機械手臂進行12次安裝、操作及維
    護，反訴被告並無反訴原告所指遲延交機30日以上之情事存
    在，已如前述。按反訴被告於107年1 月1 日以前即已將可
    達全線測試之機具設備交予反訴原告，且因反訴原告自行測
    試而有修繕及更換零件之情事，反訴被告並無反訴原告所指
    遲延交機30日以上之情事存在，顯見系爭機具設備未測試驗
    收，非可歸責於反訴被告，反訴被告並無反訴原告所指遲延
    交機之情事存在，是尚難僅依反訴原告單方之主張，即遽認
    雖反訴被告有遲延交機之情事存在。反訴原告主張反訴被告
    自107年1月1日起，至108年9月25日期間；及自109年7月2日
    起，至110年1月31日有遲延情事，應依約給付反訴原告違約
    金 云云，亦無可採 。
　㈢基上，反訴被告無系爭合約第4條e項之交機逾期達30日之情
    事，系爭合約未經合法解除，則反訴原告主張其得依約解除
    契約，並請求反訴被告依約返還已受領款項 89萬2,868元，
    及請求反訴被告請求賠償撤回設備費用50,000元，於法無據
    ；又反訴被告並無反訴原告所主張自107年1月1日起，至108
    年9月25日期間；及自109年7月2日起，至110年1月31 日有
    遲延交機之情事，反訴原告訴請反訴被告依約給付違約金 2
    09萬3,784元，於法亦屬無據 。 
二、綜上所述，反訴原告對反訴被告並無返還價金給付請求權及
    損害賠償給付請求權與違約金給付請求權存在，則反訴原告
    依據上述請求權，請求反訴被告給付 303萬6,652元，及自
    反訴起訴狀繕送達之翌日起，至清償日止按年息百分之五計
    算之利息，為無理由，應予駁回。
三、反訴原告之訴既經駁回，其假執行之聲請失所附麗，應併予
    駁回。　　　
陸、本件事證已臻明確，兩造其餘攻擊防禦方法及舉證，核於判
    決結果不生影響，爰不一一論斷，附此敘明。　　
柒、訴訟費用負擔之依據：民事訴訟法第78條。
中    華    民    國     111     年    2   月   21    日
                  民事第三庭  法  官  王金洲
以上正本係照原本作成。
如不服本判決，應於送達後20日內，向本院提出上訴狀並表明上
訴理由，如於本判決宣示後送達前提起上訴者，應於判決送達後
20日內補提上訴理由書（須附繕本）。
中    華    民    國     111     年    2   月   21    日
                              書記官  吳欣叡　　
　　
　　

附表1：原告未完成項目
項次  產品編號 品名規格 數量 現場狀況 1 電控部分 AJ65SBTB1-16T 三菱CC-LINK 輸入模組16點 10 三菱CC-LINK輸入模組16點，需安裝10個。(已安裝9個，缺1個)  2  AJ65SBTB1-16TE 三菱CC-LINK 輸入模組16點(PNP) 10 三菱CC-LINK輸入模組16點，需安裝10個。(10個均無安裝) 3  QX41 INPUT 32點 1 未安裝 4  QX41P OUTPUT 32點 1 同上 5 機構部分 鍛壓-粗鍛中繼站 機構件 1 未施作 6  撥料斗流道優化 同上 1 未經測試改善結果 7 電控追加 拉繩式緊停  2 有施作，但無法動作 8  近接開關  5 有施作，未完成 
（以下空白）

附表2：原告已完成項目
項次  產品編號 品名規格 數量 被告意見 1 電控部分 Q03UDVCPU 三菱Qun CPU含 ETHERNET 1 有施作 2  Q62P 三菱Q PLC 電源模組In AC 110/220V Out DC 5/24V 1 同上 3  Q38P 三菱Q PLC 基本底座(8槽) 1 同上 4  QJ61BT11N 三菱Q PLC  CC-Link 模組 1 同上 5  AJ65SBTB1-16D 三菱CC-Link  輸入模組 16點 10 同上 6  JEINET2005 (5Port) 網路集線器 (工業等級) 1 已改善完成 7  V9101wrld v9-ANT 人機介面10"含 ETHERNET+WIFI 1 有施作 8 電控施工部分  配線耗材 (含電控箱體/按鍵開關/線槽…等) 1 同上 9   現場施作 (盤內/外配線) 1 同上 10   程式寫作 (含試車調整) 1 同上 11 機構部分 GPP5013NT ZIMER GPP5000系統 (氣動-2指平行抓手) 6 同上 12  GPP5013NT FINGER 通用手指 6 同上 13  GPP5013NT Heat shield 隔熱護罩 6 同上 14  GPP5013NT SENSOR 感應器 12 同上 15  工作物偵檢 SENSOR 同上 1 同上 16  鍛壓-細鍛 中繼站 機構件 1 同上 17  ROBOT第六軸 轉接板 同上 5 同上 18  ROBOT第六軸 延長桿 同上 3  19  離型劑噴漆機構 同上 2 不執行 20  吹渣機構 同上 2 雙方協議剔除此項目，並扣除此項目款項 21  安全護欄 同上 4 不執行 22  空壓接頭及管線 配件 6 有施作 23  設計及工資 人員費用 1 同上 24 電控追加 三色燈  8 已改善 25  緊急停止開關  6 有施作 26  照光按鈕開關  20 同上 27  操作盒  6 同上 28  3分金屬浪管  3 同上 29  4分金屬浪管  1 同上 30  3分金屬浪管金屬接頭  20 同上 31  4分金屬浪管金屬接頭  12 同上 32  鐵箱400X300  2 同上 33  工資及材料  1 同上 34  AJ65SBTB1-32D IO模具 1 同上 
（以下空白）